【裁判字號】    99,台上,4954
【裁判日期】    990805
【裁判案由】    傷害致人於死等罪
【裁判全文】
最高法院刑事判決            九十九年度台上字第四九五四號
上  訴  人  甲○○
選任辯護人  劉昌崙律師
            陳郁仁律師
上  訴  人  乙○○
上列上訴人等因傷害致人於死等罪案件，不服台灣高等法院中華
民國九十八年五月十二日第二審更審判決（九十七年度上更(一)字
第六三九號；起訴案號：台灣板橋地方法院檢察署九十三年度少
連偵字第六號），提起上訴，本院判決如下：
    主  文
上訴駁回。
    理  由
按刑事訴訟法第三百七十七條規定，上訴於第三審法院，非以判
決違背法令為理由，不得為之。是提起第三審上訴，應以原判決
違背法令為理由，係屬法定要件。如果上訴理由書狀並未依據卷
內訴訟資料，具體指摘原判決不適用何種法則或如何適用不當，
或所指摘原判決違法情事，顯與法律規定得為第三審上訴理由之
違法情形，不相適合時，均應認其上訴為違背法律上之程式，予
以駁回。本件上訴人甲○○個別上訴意旨略稱：(一)、原判決採納
證人王勝賢、魏光廷及少年陳○旭、姜○承（均為被害人石○霖
之友人，後二人同受傷害，基本資料皆詳卷）之供述，作為認定
甲○○犯罪之依據，但王勝賢在偵查中，係謂：甲○○拿「安全
帽」毆擊被害人，且係在第三批人馬到達前，即動手打人，在第
一審時，改稱：拿「磚塊」；魏光廷在原審上訴審時，僅言：被
害人係遭人以「木棍」擊倒，拿「安全帽及磚塊」者，亦參與毆
打；姜○承在第一審指陳：有三人一起打被害人；陳○旭在第一
審則稱：有一群人衝出來，為首之第一人拿「樹幹」打被害人頭
部，祇打一下就倒地各等語，足見所述內容均非一致，原判決同
時採用，並認定甲○○拿「磚頭」打被害人，已有證據上理由矛
盾之違誤。(二)、依解剖報告顯示被害人身上祇有「左側臉部、右
嘴唇、下巴、右後枕、左手腕、右前臂」等處受傷，後二處屬防
禦性傷害；而法務部法醫研究所（下稱法醫所）函稱：前三處係
撞擊地面所致，足見唯有右後枕部係遭人毆打所致。參諸王勝賢
已供明：甲○○和被害人係「面對面」，復衡以磚塊係質地堅硬
之物，用以毆人，傷者必留痕跡之情，可見被害人右後枕部之傷
，絕非甲○○拿磚塊毆擊所造成，而係他人持樹幹揮擊致成，原
判決竟憑空認定甲○○持磚塊猛砸被害人頭部，顯然理由欠備；
至被害人之第一頸椎脫臼，當係倒地所致，亦據法醫所函覆明確
，原判決卻認定同屬遭人毆擊致傷，仍有證據上理由矛盾之違失
；況原審置甲○○所請查明其慣用者，究為右手或左手於不理，
逕認甲○○拿磚塊猛力砸人，非無未盡證據調查職責之違法。(三)
、魏光廷在原審上訴審時，所供伊於事發之時，全程在場，未見
到甲○○毆打被害人等語，乃屬有利於甲○○之證據，原判決不
加採用，復不說明不採之理由，亦有判決理由不備之違失；魏光
廷在原審更一審中，雖改稱：看見甲○○在旁，一起毆打被害人
等語，然亦謂：「事隔那麼久，有點忘記」等語，則其證明力即
堪慮，原判決仍採此不利於甲○○之證言，憑為認定甲○○犯罪
之依據，並有判決理由矛盾之違誤；再甲○○於王勝賢供證時，
之所以臉紅低頭，無非因感覺被王勝賢陷害誣訴而氣憤表現，原
審憑空推認王勝賢所言可信，顯屬誤會。另甲○○與上訴人乙○
○共同上訴意旨略為：被害人究竟係遭何人、以何物擊打右後枕
部？甲○○、乙○○能否預見其情？乃判斷甲○○、乙○○應否
負共同正犯責任之重要基礎事實，原審未加詳查，遽認成立共同
正犯，又未說明憑何認定客觀上能夠預見，及行為人間如何具有
犯意聯絡之證據，同有查證未盡與理由不備之違法；在場打人之
廖○毅，經原審另案變更起訴法條，改判依單純共同傷害罪論擬
，當足參考云云。惟查：證據之取捨、證明力之判斷及事實之認
定，俱屬事實審法院自由裁量判斷之職權，此項職權之行使，倘
不違背經驗法則或論理法則，即無違法可指，觀諸刑事訴訟法第
一百五十五條第一項規定甚明。而供述證據雖彼此稍異或先後不
一，審理事實之法院仍可斟酌調查所得之各項證據，本於經驗法
則、論理法則，作合理之比較，定其取捨，採用相同基本事實之
陳述，非謂其中一有不符，即應全部不可採信，亦非謂若採信其
中部分證言，即應就其他部分一併採納。又所謂應於審判期日調
查之證據，係指與待證事實具有重要關係，在客觀上認有調查之
必要性，且有調查之可能性，為認定事實、適用法律之基礎者而
言。若事實已臻明確，或調查途徑已窮，自毋庸為無益之調查，
亦無未盡調查證據職責之違法可言。再刑法之共同正犯，係因各
行為人具有犯意聯絡，相互利用，共同完成犯罪，乃對於犯罪之
全部結果共同負責，自不以參與全部犯罪構成要件之行為為必要
。本件原判決主要係依憑上訴人等直承確因接獲求助電話而到達
現場，嗣發生打架之部分自白；王勝賢、陳○旭、姜○承、蔡○
宏、呂○祐、魏光廷及蕭名健一致證稱：上訴人等到場後，先出
言恫嚇，甲○○並持磚塊砸向被害人頭部，乙○○亦加入毆打，
不久又有十餘人分持大型樹幹狀木棍衝入現場，依甲○○指示合
毆被害人，致被害人倒地、大量出血之基本事實證言；前四人且
堅決指認甲○○；姜○承與末二人亦堅決指認乙○○無訛；陳○
旭更詳稱：係甲○○指示最後進場之一批人，對「穿紅衣」的被
害人下手；姜○承尚供明：甲○○是胖胖的，乙○○是黑黑的特
徵；魏光廷復指出：甲○○原持磚塊，後接木棍續毆被害人；甲
○○之弟黃○慷坦言：因先遭被害人方面人員毆打，逃開後，打
電話告知甲○○；黃○慷、林后昱、江昆耀、陳韋綸、黃偉桓、
李瑋婷和廖○毅同稱當時現場月光下，尚非完全無法辨認人、物
各等語之證詞；檢察官勘驗被害人屍體之筆錄；解剖照片；相驗
屍體證明書；法醫所覆函；事發現場勘驗筆錄（含照片）、現場
圖；扣案之樹幹狀木棍一支、斷木棍三節、碎磚塊三個、安全帽
一頂；上揭樹幹狀木棍驗出人血陽性反應、安全帽上採得甲○○
指紋之鑑定書、鑑驗書等證據資料，乃認定上訴人等有如原判決
事實欄所載之犯行，因而撤銷第一審之科刑判決，改判適用較有
利之行為時法，依傷害致人於死及恐嚇危害安全之牽連犯、想像
競合犯，從一重論處甲○○以共同傷害人之身體，因而致人於死
罪刑（處有期徒刑十年）；論處乙○○以成年人與少年共同傷害
少年之身體，因而致少年於死（累犯）罪刑（處有期徒刑九年）
。對於上訴人等僅承認現場有發生糾紛，而矢口否認犯罪，所為
伊等同被對方之人員毆打，旋逃離而去，不知餘事云云之辯解，
如何係推諉飾卸之詞，不足採信，亦據卷內訴訟資料詳加指駁、
說明。並在理由三－(二)內，分析上揭證人彼此間齟齬部分之供述
，當以何者為可採；理由三－(三)末段，指出甲○○雖否認犯罪，
然於王勝賢當庭詳細描述甲○○之動作，與被害人因此倒地之情
形時，甲○○乃「低頭臉紅」（心虛之情，顯於外表）；理由三
－(五)至(八)內，更以五頁之長篇幅，敘明上訴人等縱然主觀上原出
於傷害之意思而動手，未料及被害人會生死亡結果，但一般客觀
上，並非不能預見多人聯手，拳打腳踢，尚有持堅硬之安全帽、
木棍、磚塊者，朝人體重要處之頭部猛擊（倒地），將發生死亡
之結果，仍應就此加重結果負責，且下手之諸人既受甲○○指揮
，甲○○猶親自拿取硬物砸被害人，乙○○參與其事，彼此間即
具犯意聯絡、行為分擔（基於審判獨立原則，另下手之廖○毅，
原審另案之認定，不生拘束本案認定之效力）。所為之事實認定
及得心證理由，俱有各項證據資料存卷可稽，自形式上觀察，並
不違背客觀存在之經驗法則、論理法則，事實堪稱已臻明確。上
訴意旨置原判決已明白論斷之事項於不顧，就屬原審採證認事職
權之適法行使，任憑己意指摘為違法，不能認為適法之第三審上
訴理由。依上說明，應認上訴人等關於傷害致人於死部分之上訴
，均為違背法律上之程式，予以駁回。至關於恐嚇致生危害安全
部分，核屬刑事訴訟法第三百七十六條第一款所列不得上訴第三
審法院之輕罪名，所牽連之傷害致人於死重罪名部分上訴既不合
法，則此輕罪名部分即無審判不可分原則之適用，無從為實體審
理，應併予駁回。
據上論結，應依刑事訴訟法第三百九十五條前段，判決如主文。
中    華    民    國  九十九  年    八    月    五    日
                      最高法院刑事第十庭
                          審判長法官  花  滿  堂
                                法官  黃  正  興
                                法官  陳  東  誥
                                法官  林  錦  芳
                                法官  洪  昌  宏
本件正本證明與原本無異
                                      書  記  官
中    華    民    國  九十九  年    八    月    十    日
                                                      Ｖ

司法院資訊處製作；財團法人民間司法改革基金會備份。
